【裁判字號】    97,交上易,102
【裁判日期】    971216
【裁判案由】    過失致死
【裁判全文】
臺灣高等法院高雄分院刑事判決       97年度交上易字第102號
上  訴  人
即  被  告  乙○○
選任辯護人  謝國允律師
上列上訴人因過失致死案件，不服臺灣高雄地方法院97年度交易
緝字第4 號中華民國97年8 月29日第一審判決（起訴案號：臺灣
高雄地方法院檢察署96年度偵字第22034 號），提起上訴，本院
判決如下：
    主  文
上訴駁回。
    事  實
一、乙○○明知未考領有機車駕駛執照，竟無照駕駛ZLP-827 號
    輕型機車，於民國96年6 月21日15時40分許，沿高雄市楠梓
    區○○○路慢車道由北往南方向行駛，途經高楠公路與高楠
    公路1747巷交岔路口時，本應注意行車速度應遵守速限之規
    定，及汽車行駛時，駕駛人應注意車前狀況，隨時採取必要
    之安全措施，且依當時天候、路況為晴天、視線良好、路面
    乾燥、無缺陷、無障礙物，亦無不能注意之情事，竟疏未注
    意及此，貿然以時速40至45公里之速度，超速前行，適有王
    梅生亦無照駕駛ZNG-376 號輕型機車同方向行駛在前，擬右
    轉進入高楠公路1747巷，乙○○駕駛之機車煞閃不及，左前
    車頭撞及前方王梅生輕型機車之右側車身，致使王梅生人、
    車俱倒，王梅生受有頭部外傷、硬腦膜下出血及呼吸衰竭等
    傷害，嗣雖經緊急送醫治療，延至96年6 月27日21時11分許
    ，終因顱腦損傷不治死亡。乙○○於肇事後，犯罪未被發覺
    前，主動向據報到場之員警表明為車禍之肇事者自首而接受
    裁判。
二、案經王梅生之女甲○○訴由高雄市政府警察局楠梓分局報告
    臺灣高雄地方法院檢察署檢察官偵查起訴。
    理  由
壹、程序方面：
一、按刑事訴訟法第159 條之4 規定，除前三條之情形外，下列
    文書亦得為證據：「一除顯有不可信之情況外，公務員職務
    上製作之紀錄文書、證明文書。二除顯有不可信之情況外，
    從事業務之人於業務上或通常業務過程所須製作之紀錄文書
    、證明文書。三除前二款之情形外，其他於可信之特別情況
    下所製作之文書。」本件道路交通事故現場圖、道路交通事
    故調查報告表(一)(二)、交通事故談話紀錄表、被告之酒精濃度
    呼氣測試報告、被害人王梅生之健仁醫院藥物濃度報告單、
    臺灣高雄地方法院檢察署檢察官督同法醫師相驗之相驗屍體
    證明書、驗斷書，俱符合上揭文書之要件，應具有證據能力
    。
二、刑事訴訟法第159 條之4 第2 款所稱從事業務之人於業務上
    或通常業務過程所須製作之紀錄文書、證明文書，因係於通
    常業務過程不間斷、有規律而準確之記載，且大部分紀錄係
    完成於業務終了前後，無預見日後可能會被提供作為證據之
    偽造動機，其虛偽之可能性小，除非該等紀錄文書或證明文
    書有顯然不可信之情況，否則有承認其為證據之必要。醫院
    診斷證明書係病患就診或就醫，醫師就其診斷治療病患結果
    ，所出具之證明書。醫師法第17條規定，醫師如無法令規定
    之理由，不得拒絕診斷書之交付。醫師係從事醫療業務之人
    ，病患如純為查明病因並以接受治療為目的，而到醫療院所
    就醫診治，醫師於例行性之診療過程中，對該病患所為醫療
    行為，於業務上出具之診斷書，屬於醫療業務上或通常醫療
    業務過程所製作之證明文書，自該當於上開條款所指之證明
    文書。屬刑事訴訟法第159 條第1 項「法律有規定」之傳聞
    證據之例外（最高法院95年度台上字第5026號判決要旨參照
    ）。卷附之王梅生健仁醫院診斷證明書，係本件交通事故發
    生後就醫之證明，應有證據能力。
三、傳聞法則乃對於被告以外之人於審判外之言詞或書面陳述，
    亦即針對被告以外之人於審判外以言詞或書面所為之供述證
    據而為規範。卷附現場蒐證照片6 幀，乃以科學、機械之方
    式，對於所拍攝內容所為忠實且正確之記錄，上開照片在性
    質上亦非供述證據，無刑事訴訟法第159 條第1 項規定之適
    用。
貳、實體方面：
一、訊據上訴人即被告乙○○直承無照駕駛機車，於上揭時地肇
    事致被害人王梅生顱腦損傷不治死亡，於警詢、偵查及原審
    法院審理時亦同此供承不諱，並有健仁醫院診斷證明書、道
    路交通事故現場圖、道路交通事故調查報告表(一)、(二)、交通
    事故談話紀錄表、被告之酒精濃度呼氣測試報告、被害人王
    梅生之健仁醫院藥物濃度報告單、現場照片共6 張附卷可憑
    ，並經臺灣高雄地方法院檢察署檢察官督同法醫師相驗明確
    ，製有相驗屍體證明書、驗斷書及勘驗筆錄在卷可稽，按被
    告之自白，非出於強暴、脅迫、利誘、詐欺、疲勞訊問、違
    法羈押或其他不當方法，且與事實相符者，得為證據，刑事
    訴訟法第156 條第1 項定有明文。亦即被告之自白係出於自
    由意思，且與事實相符者，即有證據能力，被告迭次自白，
    均係出於自由意志，自得採為本件判決之基礎。由上揭各證
    據資料研析，足認被告之自白核與事實相符，均堪信為真實
    。
  (一)按行車速限，依速限標誌或標線之規定，無速限標誌或標線
    者，在未劃設車道線、行車分向線或分向限制線之道路，或
    設有慢車道分隔線之慢車道，時速不得超過40公里；汽車行
    駛時，駕駛人應注意車前狀況，並隨時採取必要之安全措施
    ，道路交通安全規則第93條第1 項第1 款、第94條第3 項定
    有明文，此為一般駕駛人應注意並能注意確實遵守之事項。
    查肇事當時天候晴朗、日間自然光線、柏油路面乾燥無缺陷
    、無障礙物、視距良好，有道路交通事故調查報告表附卷可
    憑，被告竟以時速40至45公里之速度貿然前行，復疏未注意
    車前狀況，致撞及前車之右側車身，而釀本件交通事故，其
    有過失顯已灼然。
  (二)被害人王梅生因本件道路交通事故人車倒地，致受有頭部外
    傷、硬腦膜下出血及呼吸衰竭等傷害，經送健仁醫院急救，
    因傷重，延至96年6 月27日21時11分許因顱腦損傷不治死亡
    等情，有健仁醫院診斷證明書在卷可憑，並經檢察官督同法
    醫師相驗屬實，製有驗斷書、勘驗筆錄、相驗屍體證明書在
    卷可佐，是被告未盡前開注意義務與被害人王梅生死亡之間
    ，顯有相當因果關係，被告自難辭其過失致死之刑責。
  (三)綜上所述，本件事證明確，被告過失致人於死犯行，堪以認
    定。
二、核被告無照駕駛輕型機車，行駛於公路上，肇事致人於死，
    係犯刑法第276 條第1 項之過失致人於死罪。被告未考領適
    當駕駛執照之情，已據其供明在卷，仍貿然駕車因而致被害
    人王梅生死亡，應依道路交通管理處罰條例第86條第1 項之
    規定，加重其刑至二分之一。惟被告於肇事後，犯罪未被發
    覺前，主動向據報到場之員警表明為車禍之肇事者並接受裁
    判，有高雄市政府警察局交通警察大隊96年1 0 月9 日高市
    警交五字第0960022486號函檢附之高雄市○○○○○道路交
    通事故肇事人自首情形紀錄表在卷可稽，符合刑法第62條規
    定自首之要件，而依該條前段規定減輕其刑，並先加後減。
三、原審依刑法第276 條第1 項、第62條前段，道路交通管理處
    罰條例第86 條 第1 項，刑法施行法第1 條之1 ，審酌被告
    無照駕駛機車肇事致被害人王梅生死亡，事後自首而受裁判
    ，本件車禍事故發生後，尚未與被害人家屬達成和解，然犯
    罪後坦承犯行態度尚佳等一切情狀，量處有期徒刑10月。認
    事用法尚無不合，量刑亦稱妥適，被告上訴意旨並不否認犯
    罪，空言指摘原判決不當，並無可取，為無理由，應予駁回
    。
據上論斷，應依刑事訴訟法第368條，判決如主文。
本案經檢察官陳宗吟到庭執行職務。
中    華    民    國    97    年    12    月    16    日
                  刑事第二庭  審判長法  官  林正雄
                                    法  官  黃壽燕
                                    法  官  陳啟造
以上正本證明與原本無異。
不得上訴。
中    華    民    國    97    年    12    月    16    日
                                    書記官  彭筱瑗
附錄本判決論罪科刑法條：
中華民國刑法第276條
因過失致人於死者，處2 年以下有期徒刑、拘役或2 千元以下罰
金。
從事業務之人，因業務上之過失犯前項之罪者，處5 年以下有期
徒刑或拘役，得併科3 千元以下罰金。


司法院資訊處製作；財團法人民間司法改革基金會備份。
